【裁判字號】    89,上訴,2095
【裁判日期】    891003
【裁判案由】    業務侵占等
【裁判全文】
臺灣高等法院臺中分院刑事判決              民國八十九年度上訴字第二○九五號
    上  訴  人
    即  被  告  丁○○
右上訴人因業務侵占等案件，不服臺灣臺中地方法院中華民國八十九年十月三日第一
審判決（民國八十九年度訴緝字第四七八號，起訴案號：臺灣臺中地方法院檢察署民
國八十五年度偵字第三○五八號），提起上訴，本院判決如左：
    主      文
上訴駁回。
    事      實
一、丁○○曾犯詐欺、竊盜及偽造有價券等罪，其中詐欺罪（起訴書誤書為竊盜罪）
    於八十三年十二月十日經原審法院判處有期徒刑七月確定，甫於八十四年二月二
    十七日執行完畢，猶不知悔改，又其基於概括犯意，自八十四年四月一日起至八
    十四年四月二十日止，趁任職凱業管理顧問有限公司（下簡稱凱業公司，現改名
    為家慶公寓大廈管理維護有限公司）派駐在台中市○○路○段一三六號「牛津博
    士大廈」當大廈管理員之業務機會，連續將該大樓住戶翁正賢等人繳交之管理費
    、瓦斯費、電費，合計新台幣（下同）九千六百六十七元，以變易持有為所有意
    思，予以侵占入己。（侵占之住戶姓名、費用類別、時間等圴詳如附表所示），
    又其基於同一概括犯意，於八十四年四月十八日上午七時交班時，將交班職員所
    交付之一封掛號信（信內有住戶丙○○所有世華聯合商業銀行信用卡《卡號4000
    ─1080─0138─7090》乙張），予以侵占入己，旋於翌日（即十九日）上午十時
    許（起訴書誤書為十八日下午二時許），持該丙○○信用卡，至台中市第二市場
    旁之「玉成銀樓」購買價值二萬一千元之金項鍊一條，並於「玉成銀樓」八十四
    年四月十九日簽帳單上偽造「丙○○」署押乙枚，並持之行使該偽造簽帳單，致
    「玉成銀樓」人員受騙上當，而詐購金項鍊乙條得手，足生損害於丙○○及金融
    機構對信用卡之管理正確性；然丁○○食髓知味，又於翌日（即四月二十日）中
    午十二時許，再持該丙○○信用卡，至台中市○○市○○路一家店詐購物品時，
    始知該信用卡業經丙○○發覺有異掛失停止使用，而未詐財得，遂將該信用卡
    丟棄。嗣經凱業公司代表人乙○○向台灣台中地方法院檢察署檢察官告發始查悉
    上情。
二、案經凱業公司代表人乙○○報請台灣台中地方法院檢察署檢察官偵查起訴。
    理      由
一、訊之上訴人即被告趙垂（下稱被告），對於侵占丙○○所有信用卡，持以消費之
    事實，坦承不諱，惟對於侵占住戶翁正賢等人之管理費等則矢口否認，辯稱，其
    收取之翁正賢等人之管理費等，均繳給凱業公司，並未將之侵占入己云云。
二、惟查右揭各犯罪事實，業據被告丁○○於原審法院調查、審理中坦承不諱，核與
    告發人即凱業公司代表人乙○○及被害人丙○○指訴之情節相符，復有「玉成銀
    樓」簽帳單、被告自書悔過書、自白書、錄音帶及世華聯合商業銀行函覆文等附
    卷可稽，故被告辯稱其有將翁正賢之管理費繳給凱業公司，自係卸責之詞，並無
    可採。本件事證明確，被告犯行洵堪認定。
三、核被告所為，係犯刑法第三百三十六條第二項之業務侵占罪、刑法第二百十六條
    行使同法第二百十條之私文書罪。刑法第三百三十九條第一項之詐欺取財既遂罪
    及同條第三項之詐欺取財未遂罪。又按信用卡簽帳單具有收據性質，被告冒丙○○之名，偽簽信用卡簽帳單之行為，係屬偽造私文書行為，惟公訴人認係偽造刑
    法第二百二十條準私文書行為，尚有誤會，附此明。又被告偽造署押行為為偽
    造私文書之部分行為，吸收於偽造私文書行為內；又其偽造私文書復持之行使，
    其偽造私文書之低度行為已為行使之高度行為所吸收，均不論罪。又被告所犯多
    次業務侵占罪、詐欺罪，詐欺未遂罪，均時間緊接，犯罪構成要件各相同，顯係
    各基於概括之犯意為之，各為連續犯，各依刑法第五十六條之規定，分別論以業
    務侵占及詐欺取財既遂一罪，並各加重其刑。又被告所犯業務侵占、詐欺與偽造
    文書等罪間，有方法結果之牽連關係，為牽連犯，雖公訴人漏未論及詐欺罪部分
    ，惟既有裁判上一罪關係，自為起訴之效力所及，依審判不可分之原則，本院自
    得一併審理，並應從一重業務侵占罪處斷。又被告曾犯詐欺罪，並於八十三年十
    二月十日經法院判處有期徒刑七月確定，甫於八十四年二月二十七日執行完畢，
    此有台灣台中地方法院檢察署刑案資料查註紀錄表及台灣高等法院被告全國前案
    紀錄表各在卷可佐，五年以內再犯本件有期徒刑以上之罪，為累犯，應依刑法第
    四十七條規定加重其刑。原審因依刑法第五十六條、第三百三十六條第二項、第
    二百十六條、第二百十條、第三百三十九條第一項、第二百十九條、第五十五條
    、第四十七條罰金罰鍰提高標準條例第一條前段，審酌被告犯罪之動機、目的、
    手段，犯罪所生之危害、犯罪後之態度及前科累累，甫因詐欺罪執行完畢不久，
    再犯本罪，自不宜從寬量刑等一切情狀，量處有期徒刑一年。又「玉成銀樓」八
    十四年四月十九日簽帳單上偽造之「丙○○」署押乙枚，應依刑法第二百十九條
    之規定，沒收之。認事用法，核無違誤。上訴人上訴意旨，否認犯罪，指摘原審
    判決不當，求予撤銷，顯無理由，應予駁回。
據上論斷，應依刑事訴訟法第三百六十八條，判決如主文。
本案經檢察官甲○○到庭執行職務。
中      華      民      國     八十九     年     十二     月   二十六   日
                                   臺灣高等法院臺中分院刑事第七庭
                                         審判長法  官  林  榮  龍
                                               法  官  謝  說  容
                                               法  官  黃  日  隆
右正本證明與原本無異。
如不服本判決應於收受送達後十日內向本院提出上訴書狀，其未述上訴之理由者並
得於提起上訴後十日內向本院補提理由書（均須按他造當事人之人數附繕本）。
                                               書記官  林  端  容
中   華      民      國     八十九     年     十二     月   二十八   日
                                                                        Ｄ


司法院資訊處製作；財團法人民間司法改革基金會備份。
